---
title: "Project DS - PMB"
author: "Roni Yunis"
date: "8/31/2020"
output: html_document
---
#clear variabel
```{r}
rm(list=ls())
```


```{r setup, include=FALSE}
# setup chunk options
knitr::opts_chunk$set(
  message = FALSE,
  warning = FALSE,
  fig.align = "center",
  comment = "#>"
)
options(scipen = 9999)
```

```{r}
# package for data wrangling/data manipulation
library(dplyr)
# package for working with date
library(lubridate)
# package for visualization
library(ggplot2)
# package untuk memahami script/R
library(tidyverse)
# tseries package for stationer data check
library(tseries)
# package Random Forest
library(randomForest)
# package forecast
library(forecast)
library(tsibble)
library(TSstudio)
library(caret)

```

# Data Preparation
```{r}
pmb <- read.csv ("data_input/pmbmikroskil.csv")
pmb <- pmb[,2:11] #menampilkan indek kolom ke 2 sampai dengan 8
#fungsi head digunakan utk menampilkan 6 data teratas
head(pmb)
```


```{r}
#fungsi tail digunakan utk menampilkan 6 data terbawah
tail(pmb)
```

```{r}
pmb
```


```{r}
#fungsi untuk melihat summary dari data
summary(pmb)
```
Terdapat 2 buah data NA

```{r}
pmbclean <- na.omit(pmb)
summary(pmbclean)
```

#untuk menentukan apakah data stationer atau tidak.
```{r}
adf.test(pmbclean$Jumlah.Mhs)
```

```{r}
#fungsi ncol ini digunakan untuk melihat jumlah kolom data
ncol(pmbclean)
```
```{r}
#fungsi nrow ini digunakan untuk melihat jumlah baris data
nrow(pmbclean)
```
```{r}
#fungsi untuk menampilkan kolom tertentu dalam beberapa kolom data
pmbclean %>% #ctrl + shift + m (piping/fungsi Pipe)
  select(3) %>%
  head()
```

```{r}
#fungsi untuk menampilkan type data dari kolom atau variabel
glimpse(pmbclean)
```

Karena Tanggal.Daftar dalam bentuk type data karakter, maka kita harus rubah kedalam bentuk type data (date) atau tanggal, dengan format dd.mm.yyy


```{r}
pmbnew <- pmbclean %>% 
  mutate(Tanggal.Daftar = dmy (Tanggal.Daftar)) %>% 
  arrange(Tanggal.Daftar)
head(pmbnew)
```

```{r}
glimpse(pmbnew)
```

```{r}
#merubah type data jumlah.mhs menjadi double
pmbnew$Jumlah.Mhs <- as.numeric(as.factor(pmbnew$Jumlah.Mhs))
glimpse(pmbnew)
```

# Visualisasi Exploratory Analysis
```{r}
pmbnew <- pmbnew[order(pmb$Tanggal.Daftar), ]
prodi <- c("TEKNIK INFORMATIKA (S-1)","SISTEM INFORMASI (S-1)", "MANAJEMEN (S-1)", "AKUNTANSI (S-1)")
prodi <-  subset(pmbnew, Program.Studi %in% prodi)
ggplot (data=prodi, mapping=aes(x=Tanggal.Daftar, y=(Jumlah.Mhs), col=Program.Studi)) +
geom_point () +
  geom_jitter()
  labs(x="Tahun",
      y="Jumlah Mahasiswa",
      title="Jumlah Mahasiswa") +
theme_minimal()
```

```{r}
# kita ingin melakukan filter data dengan kondisi program studi Teknik Informatika dan Sistem Informasi saja
pmbstmik <- pmbnew %>% 
  filter(Program.Studi == "TEKNIK INFORMATIKA (S-1)" | Program.Studi == "SISTEM INFORMASI (S-1)")
glimpse(pmbstmik)
  
```

```{r}
pmbstie <- pmbnew %>% 
  filter (Program.Studi == "MANAJEMEN (S-1)" | Program.Studi == "AKUNTANSI (S-1)")
glimpse(pmbstie)
```

#Visualisasi data STMIK
```{r}
pmbstmik <- pmbstmik[order(pmbnew$Tanggal.Daftar),]
prodi <- c("TEKNIK INFORMATIKA (S-1)","SISTEM INFORMASI (S-1)")
prodi <- subset(pmbstmik, Program.Studi %in% prodi)
ggplot (data=prodi, mapping=aes(x=Tanggal.Daftar, y=(Jumlah.Mhs), col=Program.Studi)) + 
  #geom_line(aes(color  = Program.Studi)) +
  geom_point(aes(color = Program.Studi)) +
  labs(x="Tahun",
       y="Jumlah Mahasiswa",
       title="Jumlah Mahasiswa STMIK") +
  theme_minimal()
```
#menghitung jumlah.mhs yang mendaftar berdasarkan program studi
```{r}
pmbnew %>% 
  group_by(Program.Studi) %>% 
  count() %>% 
  arrange(-n)
```
#filter mahasiswa program studi Sistem Informasi (SI)
```{r}
prodiSI <- pmbstmik %>% 
  filter(Program.Studi == "SISTEM INFORMASI (S-1)")
glimpse(prodiSI)
```

```{r}
head(prodiSI)
```
#range tanggal pendaftaran mahasiswa baru
```{r}
range(prodiSI$Tanggal.Daftar)
```

#tampilkan jumlah mahasiswa program studi Sistem Informasi yang mendaftar perhari
```{r}
daily_regis <- prodiSI %>% 
  group_by(Tanggal.Daftar) %>% 
  summarise(
    jmlDaftar = sum (Jumlah.Mhs)
  )
daily_regis
```

#visualisasi pendaftaran perhari program studi Sistem Informasi
```{r}
daily_regis %>% 
  ggplot(aes(x=Tanggal.Daftar, y=jmlDaftar)) +
  geom_point() +
  theme_minimal()
```

#Random Forest Forecasting

```{r}
glimpse(pmbclean)
```

```{r}
pmbclean$Date <- as.Date(pmbclean$Tanggal.Daftar, format = '%d-%m-%Y')
pmbclean$Program.Studi <- as.factor(pmbclean$Program.Studi)
glimpse(pmbclean)
```

```{r}
pmbclean$year <- lubridate::year(pmbclean$Tanggal.Daftar)
pmbclean$yday <- yday(pmbclean$Tanggal.Daftar)
pmbclean$quarter <- quarter(pmbclean$Tanggal.Daftar)
pmbclean$month <- lubridate::month(pmbclean$Tanggal.Daftar)
pmbclean$day <- lubridate::day(pmbclean$Tanggal.Daftar)
#pmbclean$weekdays <- weekdays(pmbclean$Tanggal.Daftar)
glimpse(pmbclean)

```

```{r}
set.seed(100)
train <- pmbclean[pmbclean$Program.Studi == 'SISTEM INFORMASI (S-1)',]
test <- pmbclean[pmbclean$Program.Studi == 'MANAJEMEN (S-1)',]

dim(train)
dim(test)
```

```{r}
glimpse(train)
```



#Model Evaluasi Matrik
```{r}
mape <- function(actual,pred){
  mape <- mean(abs((actual - pred)/actual))*100
  return(mape)
}
```

#Random Forest
```{r}
set.seed(100)
rf <- randomForest(Jumlah.Mhs ~ Jumlah.Grade.A + year + yday + quarter + month + day, data=train)
rf
```

Berdasarkan hasil model di atas bisa dilihat bahwa nilai dari MSR 0,05 untuk prediksi jumlah mahasiswa.

Mengevaluasi model training dan data pengujian

```{r}
predictions <- predict(rf, newdata = train)
mape(train$Jumlah.Mhs, predictions)

predictions <- predict(rf, newdata = test)
mape(test$Jumlah.Mhs, predictions)
```

dari hasil diatas bisa dilihat bahwa MAPE adalah 4,6% pada data training, sedangkan pada data testing naik menjadi 5,19%. Terlihat bahwa data training tidak mengeneralisasi data testning, sehingga model ini kurang kuat. Maka langkah selanjutnya adalah merevisi model tsb.

```{r}
varImpPlot(rf)
```

#model revisi
```{r}
set.seed(100)
rf_revised <- randomForest(Jumlah.Mhs ~ Jumlah.Grade.A + year + yday,  data=train)
rf_revised
```

```{r}
predictions <- predict(rf_revised, newdata = train)
mape(train$Jumlah.Mhs, predictions)

predictions <- predict(rf_revised, newdata = test)
mape(test$Jumlah.Mhs, predictions)
```

Output diatas menunjukkan bahwa MAPE adalah 4% pada data training dan data testing. Kesamaan hasil ini adalah salah satu indikator yang menunjukkan bahwa model ini kuat dan dapat mengeneralisasi dengan baik. Ada juga sedikit penurunan pada MAPE dari model sebelumnya, dan menunjukkan bahwa model yang sudah direvisi bekerja dengan baik.



##Random FOREST Model 2

```{r}
train_rf <- pmbnew[pmbnew$Tanggal.Daftar >= dmy("01-02-2010") & pmbnew$Tanggal.Daftar < dmy("01-04-2018"),]
test_rf <- pmbnew[pmbnew$Tanggal.Daftar >= dmy("01-04-2018"),]

dim(train_rf)
dim(test_rf)

```

```{r}
set.seed(100)

rf.fitted <- randomForest(Jumlah.Mhs ~.,data = train_rf,
                          ntree = 300,
                          mtry = 3 ,
                          importance=TRUE,
                          proximity=TRUE)
                   
```

```{r}
rf.fitted
```


#Model Evaluasi Matrik
```{r}
mape <- function(actual,pred){
  mape <- mean(abs((actual - pred)/actual))*100
  return(mape)
}
```

```{r}
predictions <- predict(rf.fitted, newdata = train_rf)
mape(train_rf$Jumlah.Mhs, predictions)

predictions <- predict(rf.fitted, newdata = test_rf)
mape(test_rf$Jumlah.Mhs, predictions)
```

Data training tidak bisa mengeneralisasi data test, maka model harus di perbaiki.


```{r}
#CARET TIME
set.seed(100)

rf.fitted1 <- randomForest(Jumlah.Mhs ~. -Kode.Sekolah + Nama.Kota , data = train_rf,
                          ntree = 300,
                          mtry = 8,
                          importance=TRUE,
                          proximity=TRUE)
                   
```

```{r}
rf.fitted1
```

```{r}
predictions1 <- predict(rf.fitted1, newdata = train_rf)
mape(train_rf$Jumlah.Mhs, predictions1)

predictions1 <- predict(rf.fitted1, newdata = test_rf)
mape(test_rf$Jumlah.Mhs, predictions1)
```

Output diatas menunjukkan bahwa MAPE adalah 1% pada data training dan data testing. Kesamaan hasil ini adalah salah satu indikator yang menunjukkan bahwa model ini kuat dan dapat mengeneralisasi dengan baik. Ada juga sedikit penurunan pada MAPE dari model sebelumnya, dan menunjukkan bahwa model yang sudah direvisi bekerja dengan baik.

```{r}
plot(rf.fitted1)
```

```{r}
varImpPlot(rf.fitted1)
```
```{r}
predictions1 <- predict(rf.fitted1, newdata = test_rf)
head(predictions1)
```



```{r}
plot(predictions1)
```






















###############################################
Model Regression Tree

```{r}
head(pmbnew)
```


```{r}
pmbnewset <- pmbnew[, c(1,2,3,4,5,6,7,9)]
names(pmbnewset) <- c("Tanggal.Daftar", "Program.Studi", "Jumlah.Mhs", "Jumlah.Grade.A", "Jumlah.Grade.B", "JUmlah.Grade.C", "Jumlah.Grade.D", "Nama.Sekolah")
str(pmbnewset)
```


```{r}
set.seed(1234)
modelRF <- rpart(Jumlah.Mhs ~., data=pmbnewset, method = "anova")
```

```{r}
modelRF
```

```{r}
rpart.plot(modelRF, type = 4, digits = 3, fallen.leaves = FALSE, shadow.col = "gray", box.palette = "BuGn")
```
prediksi
```{r}
prediksi <- predict(modelRF, pmbnewset)
```

goodness of fit
```{r}
MAE(pmbnewset$Jumlah.Mhs, prediksi)
```
Model tersebut memiliki nilai MAE 0,002 yang berarti bahwa tingkat kesalahan dari model dalam mengetismasi jumlah mahasiswa adalah sebesar 0,002



############################################################
# BELUM SIAP
############################################################

##Model RAMDOM FOREST 3

```{r}
head(pmbnew)
```

```{r}
plot_org <- pmbnew %>% 
  ggplot(aes(Tanggal.Daftar, Jumlah.Mhs)) + 
  geom_line() +
  theme_minimal() +
  labs(title = "Jumlah Mahasiswa 2010 - 2019", x = "Tahun", y = "Jumlah")
plot_org
```



```{r}
pmbnewset <- pmbnew[1:3]
pmbnewset
```


```{r}
pmb_ts <- as.ts(pmbnewset)
glimpse(pmb_ts)
```



```{r}
pmbts_org <- window(pmb_ts, end = c(2019,9))

```

```{r}
n_diffs <- ndiffs(pmbts_org)
```

```{r}
pmbts_trf <- pmbts_org %>%
  log() %>%
  diff(n_diffs)
```

```{r}
plot_trf <- pmbts_trf %>% 
  autoplot() +
  xlab("") +
  ylab("Jumlah") +
  ggtitle("Jumlah Mahasiswa Baru 2010 - 2019") +
  theme_minimal()
```

```{r}
gridExtra::grid.arrange(plot_org, plot_trf)
```

```{r}
lag_order <- 6 # the desired number of lags (six months)
horizon <- 12 # the forecast horizon (twelve months)
pmbts_mbd <- embed(pmbts_trf, lag_order + 1) # embedding magic!
```


```{r}
y_train <- pmbts_mbd[, 1] # the target
X_train <- pmbts_mbd[, -1] # everything but the target
y_test <- window(pmb_ts, start = c(2017, 1), end = c(2019, 12)) # the year 2018
X_test <- pmbts_mbd[nrow(pmbts_mbd), c(1:lag_order)] # the test set consisting
```

```{r}
X_train
```


```{r}
y_test
```

```{r}
forecasts_rf <- numeric(horizon)
```


```{r}
set.seed(100)
  # fit the model
  fit_rf <- randomForest(X_train, y_train)
```


```{r}
forcaserf <- forecast(fit_rf )
```


```{r}
# calculate the exp term
exp_term <- exp(cumsum(forecasts_rf))
# extract the last observation from the time series (y_t)
last_observation <- as.vector(tail(pmbts_org, 1))
# calculate the final predictions
backtransformed_forecasts <- last_observation * exp_term
# convert to ts format
y_pred <- ts(
  backtransformed_forecasts,
  start = c(2018, 1),
  frequency = 12
)
# add the forecasts to the original tibble
pmb_tbl <- pmbnew %>% 
  mutate(Forecast = c(rep(NA, length(pmbts_org)), y_pred))
# visualize the forecasts
plot_fc <- pmb_tbl %>% 
  ggplot(aes(x = Date())) +
  geom_line(aes(y = Value / 1000)) +
  geom_line(aes(y = Forecast / 1000), color = "blue") +
  theme_minimal() +
  labs(
    title = "Forecast of the German Wage and Income Tax for the Year 2018",
    x = "Year",
    y = "Euros"
  )
accuracy(y_pred, y_test)
```



```{r}
modelrfforcase <- forecast(modelrf)
```

```{r}
autoplot(pmb_y)
```
#benchmark forecast
```{r}
#menggunakan seasonal naive method
fit_naive <- snaive(pmb_ts)
summary(fit_naive)
checkresiduals(fit_naive)
```

```{r}
fit_arima <- auto.arima(pmb_ts,d=1,D=1,stepwise = FALSE, approximation = FALSE, trace = TRUE)
summary(fit_arima)
checkresiduals(fit_arima)
```

```{r}
fcrs <- forecast(fit_naive)
autoplot(fcrs)
```


Data akan dibagi menjadi 2 yakni data train yang akan digunakan untuk pembentukan model dan data test yang akan digunakan sebagai pengujian akurasi terhadap model data trainnya.

Model yang akan dibentuk diambil dari 8 tahun pertama dan 1 tahun selanjutnya sebagi data test.

```{r}
pmb_train <- head(pmb_ts, 8*365)
pmb_test <- tail(pmb_ts, length(pmb_ts)-length(pmb_train))
pmb_train %>% decompose() %>% autoplot()
```
```{r}
pmb_train
pmb_test
```


```{r}
ts_seasonal(pmb_ts, type = 'normal')
```

#Visualisasi Data

```{r}
pmb1_ts <- as.ts(pmbclean)
```

```{r}
pmb_ts_org <- window(pmb1_ts, end = c(2018, 12))
```

```{r}
pmb_ts_org
```


```{r}
bln_pmb <- 6 #lags utk 6 bulan
thn_pmb <- 12 #forecast utk 12 bulan

pmb_ts_mbd <- embed(pmb_ts_org, bln_pmb + 1)
```

```{r}
y_train <- pmb_ts_mbd[, 1] #taget
x_train <- pmb_ts_mbd[,-1] #selain target

y_test <- window(pmb1_ts, start= c(2019,1), end = c(2019,12))
x_test <- pmb_ts_mbd[nrow(pmb_ts_mbd), c(1:bln_pmb)]
```

#forecasting
```{r}
forecasts_rf <- numeric(thn_pmb)
for (i in 1:thn_pmb){
  set.seed(100)
  
  #fit model
  fit_rf <- randomForest(x_train, y_train)
  
  #prediksi menggunakan data test
  forecasts_rf[i] <- predict(fit_rf, x_test)
  
  y_train <- y_train[-1]
  
  x_train <- x_train[-nrow(x_train),]
}
```

```{r}
exp_term <- exp(cumsum(forecasts_rf))

last_observation <- as.vector(tail(pmb_ts_org,1))

#kalkulasi hasil final prediksi
Backtransformed_forecast <- last_observation * exp_term

#conversi ke ts format
y_pred <- ts(
  Backtransformed_forecast,
  start = c(2019, 1),
  frequency = 12
)

#pmbclean <- pmbclean %>%
#  mutate(forecasts_rf = c(rep(NA, length(pmb_ts_org)), y_pred))

#visualisasi hasil forecasting
#plot_fc <- pmbclean %>%
#  ggplot(aes(x=Tanggal.Daftar)) +
#  geom_line(aes(y = Jumlah.Mhs)) +
#  geom_line(aes(y = forecasts_rf), color = "blue") +
#  theme_minimal() +
#  labs(
#    title = "Peramalan Mahasiswa Baru untuk tahun 2020",
#    x="Tahun",
#    y="Jumlah"
#  )

```


