---
title: "Project DS - PMB"
author: "Roni Yunis"
date: "8/31/2020"
output: html_document
---
#clear variabel
```{r}
rm(list=ls())
```

```{r setup, include=FALSE}
# setup chunk options
knitr::opts_chunk$set(
  message = FALSE,
  warning = FALSE,
  fig.align = "center",
  comment = "#>"
)
options(scipen = 9999)
```

```{r}
# package for data wrangling/data manipulation
library(dplyr)
# package for working with date
library(lubridate)
# package for visualization
library(ggplot2)
# package untuk memahami script/R
library(tidyverse)
# tseries package for stationer data check
library(tseries)
library(forecast)
library(lmtest)
library(FitAR)
library(fpp2)
library(TTR)

```

# Data Preparation
```{r}
pmb <- read.csv ("data_input/pmbmikroskil.csv")
pmb <- pmb[,2:11] #menampilkan indek kolom ke 2 sampai dengan 8
#fungsi head digunakan utk menampilkan 6 data teratas
head(pmb)
```


```{r}
#fungsi tail digunakan utk menampilkan 6 data terbawah
tail(pmb)
```

```{r}
pmb
```


```{r}
#fungsi untuk melihat summary dari data
summary(pmb)
```
Terdapat 2 buah data NA

```{r}
pmbclean <- na.omit(pmb)
summary(pmbclean)
```

#untuk menentukan apakah data stationer atau tidak.
```{r}
adf.test(pmbclean$Jumlah.Mhs)
```

```{r}
#fungsi ncol ini digunakan untuk melihat jumlah kolom data
ncol(pmbclean)
```
```{r}
#fungsi nrow ini digunakan untuk melihat jumlah baris data
nrow(pmbclean)
```
```{r}
#fungsi untuk menampilkan kolom tertentu dalam beberapa kolom data
pmbclean %>% #ctrl + shift + m (piping/fungsi Pipe)
  select(3) %>%
  head()
```

```{r}
#fungsi untuk menampilkan type data dari kolom atau variabel
glimpse(pmbclean)
```

Karena Tanggal.Daftar dalam bentuk type data karakter, maka kita harus rubah kedalam bentuk type data (date) atau tanggal, dengan format dd.mm.yyy


```{r}
pmbnew <- pmbclean %>% 
  mutate(Tanggal.Daftar = dmy (Tanggal.Daftar)) %>% 
  arrange(Tanggal.Daftar)
head(pmbnew)
```

```{r}
glimpse(pmbnew)
```

```{r}
#merubah type data jumlah.mhs menjadi double
pmbnew$Jumlah.Mhs <- as.numeric(as.factor(pmbnew$Jumlah.Mhs))
glimpse(pmbnew)
```

# Visualisasi Exploratory Analysis
```{r}
pmbnew <- pmbnew[order(pmb$Tanggal.Daftar), ]
prodi <- c("TEKNIK INFORMATIKA (S-1)","SISTEM INFORMASI (S-1)", "MANAJEMEN (S-1)", "AKUNTANSI (S-1)")
prodi <-  subset(pmbnew, Program.Studi %in% prodi)
ggplot (data=prodi, mapping=aes(x=Tanggal.Daftar, y=(Jumlah.Mhs), col=Program.Studi)) +
geom_point () +
  geom_jitter()
  labs(x="Tahun",
      y="Jumlah Mahasiswa",
      title="Jumlah Mahasiswa") +
theme_minimal()
```
```{r}
# kita ingin melakukan filter data dengan kondisi program studi Teknik Informatika dan Sistem Informasi saja
pmbstmik <- pmbnew %>% 
  filter(Program.Studi == "TEKNIK INFORMATIKA (S-1)" | Program.Studi == "SISTEM INFORMASI (S-1)")
glimpse(pmbstmik)
  
```

```{r}
pmbstie <- pmbnew %>% 
  filter (Program.Studi == "MANAJEMEN (S-1)" | Program.Studi == "AKUNTANSI (S-1)")
glimpse(pmbstie)
```

#Visualisasi data STMIK
```{r}
pmbstmik <- pmbstmik[order(pmbnew$Tanggal.Daftar),]
prodi <- c("TEKNIK INFORMATIKA (S-1)","SISTEM INFORMASI (S-1)")
prodi <- subset(pmbstmik, Program.Studi %in% prodi)
ggplot (data=prodi, mapping=aes(x=Tanggal.Daftar, y=(Jumlah.Mhs), col=Program.Studi)) + 
  #geom_line(aes(color  = Program.Studi)) +
  geom_point(aes(color = Program.Studi)) +
  labs(x="Tahun",
       y="Jumlah Mahasiswa",
       title="Jumlah Mahasiswa STMIK") +
  theme_minimal()
```
#menghitung jumlah.mhs yang mendaftar berdasarkan program studi
```{r}
pmbnew %>% 
  group_by(Program.Studi) %>% 
  count() %>% 
  arrange(-n)
```
#filter mahasiswa program studi Sistem Informasi (SI)
```{r}
prodiSI <- pmbstmik %>% 
  filter(Program.Studi == "SISTEM INFORMASI (S-1)")
glimpse(prodiSI)
```

```{r}
head(prodiSI)
```
#range tanggal pendaftaran mahasiswa baru
```{r}
range(prodiSI$Tanggal.Daftar)
```

#tampilkan jumlah mahasiswa program studi Sistem Informasi yang mendaftar perhari
```{r}
daily_regis <- prodiSI %>% 
  group_by(Tanggal.Daftar) %>% 
  summarise(
    jmlDaftar = sum (Jumlah.Mhs)
  )
daily_regis
```

#visualisasi pendaftaran perhari program studi Sistem Informasi
```{r}
daily_regis %>% 
  ggplot(aes(x=Tanggal.Daftar, y=jmlDaftar)) +
  geom_point() +
  theme_minimal()
```


```{r}
d.posprodi <- diff(daily_regis$jmlDaftar)
plot(d.posprodi)
```
```{r}
summary(d.posprodi)
```

```{r}
adf.test(d.posprodi,"stationary", k=0)
```
```{r}
acf(d.posprodi, na.action = na.omit)
```
```{r}
pacf(d.posprodi, na.action = na.omit)
```




```{r}
ggtsdisplay(daily_regis$jmlDaftar,
            plot.type = "partial",
            main = "ACF dan PACF plot untuk Jumlah Mahasiswa Prodi SI",
            smooth = TRUE)
```
#ARIMA Model 

```{r}
auto.arima(daily_regis$jmlDaftar, 
           trace=TRUE,
           approximation = FALSE)
```

Model ARIMA terbaik ada pada Model ARIMA (2,0,3)

#Fit ARIMA

```{r}
fitmyarima <- arima(daily_regis$jmlDaftar, order=c(2,0,3))
coeftest(fitmyarima)
```

semua estimasi nilai signfikannya p value < 0,05. Langkah selanjutnya kita akan memprediksi nilai dari masa depan untuk Jumlah Mahasiswa di Program Studi SI untuk 2 tahun kedepan

```{r}
summary(fitmyarima)
```


```{r}
fcst <- forecast(fitmyarima,h=730) #2 * 365
autoplot(fcst, include = 180)
```

```{r}
fitmyarimadrift <- Arima (daily_regis$jmlDaftar, order = c(2,0,3), include.drift = TRUE)
next2yearsdrift <- forecast(fitmyarimadrift, h=730, level=c(85,95))
plot(next2yearsdrift)
```
dengan tingkat kepercayaan 80 hingga 95% untuk interval prediksi. Bagian yang lebih gelap untuk Confiden interval (CI) 80% dan bagian yang diarsir lebih terang untuk CI 95%. Dan bisa dilihat bahwa ada trend penurunan jumlah mahasiswa baru (Prodi SI) untuk 2 tahun kedepan.

Perkiraan untuk jumlah mahasiswa untuk 2 tahun kedepan di prodi SI
```{r}
round(next2yearsdrift$mean)
```

```{r}
round(next2yearsdrift$upper)
```

Berdasarkan hal tersebut, maka bisa disimpulkan bahwa ada trend penurunan jumlah mahasiswa baru prodi SI utk 2 tahun kedepan dengan tingkat kepercayaan 95%.


```{r}
summary(next2yearsdrift)
```


#Model ARIMA 2

Proses konversi data menjadi tipe data time series
```{r}
pmb_ts <- ts(data = pmbnew$Jumlah.Mhs, start = c(2010,5), end = c(2019,9), frequency = 365)
```

```{r}
glimpse(pmb_ts)
```


Membagi data training dan testing, data 8 tahun pertama utk training dan 1 tahun selanjutnya sebagai data testing
```{r}
pmb_train <- head(pmb_ts, 8*365)
pmb_test <- tail(pmb_ts, length(pmb_ts)-length(pmb_train))
pmb_train %>% decompose() %>% autoplot()
```


Model Auto ARIMA
```{r}
pmbmodelauto <- auto.arima(pmb_train)
summary(pmbmodelauto)
```
Model yang terbentuk berdasarkan auto.arima untuk data mahasiswa baru ARIMA(5,1,0)

```{r}
pmbautoforecast <- forecast(object = pmbmodelauto, h=5*365)
autoplot(pmbautoforecast)
```
Visualisasi hasil model dengan ARIMA (5,1,0)

```{r}
pmb_ts %>% autoplot (series = "Train Data")+
  autolayer(pmb_test, series = "Test Data")+
  autolayer(pmbautoforecast, series = "Forecast")

```
#######################################################################

#Model ARIMA 2 STMIK

```{r}
pmbstmik
```

Proses konversi data menjadi tipe data time series
```{r}
regisSTMIK_ts <- ts(data = pmbstmik$Jumlah.Mhs, start = c(2010,5), frequency = 360)
```

```{r}
glimpse(regisSTMIK_ts)
```


Membagi data training dan testing, data 9 tahun pertama utk training dan 1 tahun selanjutnya sebagai data testing
```{r}
pmb_trainSTMIK <- head(regisSTMIK_ts, 9* 365)
pmb_testSTMIK <- tail(regisSTMIK_ts, length(regisSTMIK_ts)-length(pmb_trainSTMIK))
pmb_trainSTMIK %>% decompose() %>% autoplot()
```

```{r}
pmbmodelautoSTMIK <- auto.arima(pmb_trainSTMIK)
summary(pmbmodelautoSTMIK)
```


################################################


#Model ARIMA 2 STIE

```{r}
pmbstie
```

Proses konversi data menjadi tipe data time series
```{r}
regisSTIE_ts <- ts(data = pmbstie$Jumlah.Mhs, start = c(2015 ,5,1), frequency = 360)
```

```{r}
glimpse(regisSTIE_ts)
```
```{r}
adf.test(regisSTIE_ts)
```


Membagi data training dan testing, data 6 tahun pertama utk training dan 1 tahun selanjutnya sebagai data testing
```{r}
pmb_trainSTIE <- head(regisSTIE_ts, 5* 365)
pmb_testSTIE <- tail(regisSTIE_ts, length(regisSTIE_ts)-length(pmb_trainSTIE))
pmb_trainSTIE %>% decompose() %>% autoplot()
```

```{r}
pmbmodelautoSTIE <- auto.arima(pmb_trainSTIE)
summary(pmbmodelautoSTIE)
```

```{r}
pmbmodelautoSTIEforecast <- forecast(pmbmodelautoSTIE, h=365)
autoplot(pmbmodelautoSTIEforecast, frequency = 60)
```
########################################

FIT Model 

data ts diambil dari data pmb_ts sebelumnya (data keseluruhan)

```{r}
fitARIMApmb <- arima(pmb_ts, order=c(5,1,0), seasonal = list(order = c(0,0,0), period = 365),method="ML")
library(lmtest)
coeftest(fitARIMApmb) 
```
```{r}
confint(fitARIMApmb)
```


```{r}
auto.arima(pmb_ts, trace = TRUE)
```

prediksi model

```{r}
predict(fitARIMApmb, n.ahead = 5)
```

Prediksi untuk 6 tahun kedepan 
```{r}
futurVal <- forecast(fitARIMApmb,h=6*365, level=c(99.5))
autoplot(futurVal)
```
```{r}
summary(futurVal)
```
Dari hasil fit model yang dilakukan didapatkan nilai MAPE model sebesar 9,8%, sehingga dapat disimpulkan bahwa model termasuk kategori sangat baik dalam memprediksi.


```{r}
plot.ts(fitARIMApmb$residuals)
```
```{r}
plotForecastErrors <- function(forecasterrors)
  {
     # make a histogram of the forecast errors:
     mybinsize <- IQR(forecasterrors)/4
     mysd   <- sd(forecasterrors)
     mymin  <- min(forecasterrors) - mysd*5
     mymax  <- max(forecasterrors) + mysd*3
     # generate normally distributed data with mean 0 and standard deviation mysd
     mynorm <- rnorm(10000, mean=0, sd=mysd)
     mymin2 <- min(mynorm)
     mymax2 <- max(mynorm)
     if (mymin2 < mymin) { mymin <- mymin2 }
     if (mymax2 > mymax) { mymax <- mymax2 }
     # make a red histogram of the forecast errors, with the normally distributed data overlaid:
     mybins <- seq(mymin, mymax, mybinsize)
     hist(forecasterrors, col="red", freq=FALSE, breaks=mybins)
     # freq=FALSE ensures the area under the histogram = 1
     # generate normally distributed data with mean 0 and standard deviation mysd
     myhist <- hist(mynorm, plot=FALSE, breaks=mybins)
     # plot the normal curve as a blue line on top of the histogram of forecast errors:
     points(myhist$mids, myhist$density, type="l", col="blue", lwd=2)
  }
```

```{r}
plotForecastErrors(fitARIMApmb$residuals)
```

```{r}
mean(fitARIMApmb$residuals)
```

