---
title: "Project DS - PMB"
author: "Roni Yunis"
date: "8/31/2020"
output: html_document
---

#clear variabel
```{r}
rm(list=ls())
```

```{r setup, include=FALSE}
# setup chunk options
knitr::opts_chunk$set(
  message = FALSE,
  warning = FALSE,
  fig.align = "center",
  comment = "#>"
)
options(scipen = 9999)
```

```{r}
# package for data wrangling/data manipulation
library(dplyr)
# package for working with date
library(lubridate)
# package for visualization
library(ggplot2)
# package untuk memahami script/R
library(tidyverse)
# tseries package for stationer data check
library(tseries)
# package prophet
library(prophet)
```

# Data Preparation
```{r}
pmb <- read.csv ("data_input/pmbmikroskil.csv")
pmb <- pmb[,2:11] #menampilkan indek kolom ke 2 sampai dengan 8
#fungsi head digunakan utk menampilkan 6 data teratas
head(pmb)
```


```{r}
#fungsi tail digunakan utk menampilkan 6 data terbawah
tail(pmb)
```

```{r}
pmb
```


```{r}
#fungsi untuk melihat summary dari data
summary(pmb)
```
Terdapat 2 buah data NA

```{r}
pmbclean <- na.omit(pmb)
summary(pmbclean)
```

#untuk menentukan apakah data stationer atau tidak.
```{r}
adf.test(pmbclean$Jumlah.Mhs)
```

```{r}
#fungsi ncol ini digunakan untuk melihat jumlah kolom data
ncol(pmbclean)
```
```{r}
#fungsi nrow ini digunakan untuk melihat jumlah baris data
nrow(pmbclean)
```
```{r}
#fungsi untuk menampilkan kolom tertentu dalam beberapa kolom data
pmbclean %>% #ctrl + shift + m (piping/fungsi Pipe)
  select(3) %>%
  head()
```

```{r}
#fungsi untuk menampilkan type data dari kolom atau variabel
glimpse(pmbclean)
```

Karena Tanggal.Daftar dalam bentuk type data karakter, maka kita harus rubah kedalam bentuk type data (date) atau tanggal, dengan format dd.mm.yyy


```{r}
pmbnew <- pmbclean %>% 
  mutate(Tanggal.Daftar = dmy (Tanggal.Daftar)) %>% 
  arrange(Tanggal.Daftar)
head(pmbnew)
```

```{r}
glimpse(pmbnew)
```

```{r}
#merubah type data jumlah.mhs menjadi double
pmbnew$Jumlah.Mhs <- as.numeric(as.factor(pmbnew$Jumlah.Mhs))
glimpse(pmbnew)
```

# Visualisasi Exploratory Analysis
```{r}
pmbnew <- pmbnew[order(pmb$Tanggal.Daftar), ]
prodi <- c("TEKNIK INFORMATIKA (S-1)","SISTEM INFORMASI (S-1)", "MANAJEMEN (S-1)", "AKUNTANSI (S-1)")
prodi <-  subset(pmbnew, Program.Studi %in% prodi)
ggplot (data=prodi, mapping=aes(x=Tanggal.Daftar, y=(Jumlah.Mhs), col=Program.Studi)) +
geom_point () +
  geom_jitter()
  labs(x="Tahun",
      y="Jumlah Mahasiswa",
      title="Jumlah Mahasiswa") +
theme_minimal()
```

```{r}
# kita ingin melakukan filter data dengan kondisi program studi Teknik Informatika dan Sistem Informasi saja
pmbstmik <- pmbnew %>% 
  filter(Program.Studi == "TEKNIK INFORMATIKA (S-1)" | Program.Studi == "SISTEM INFORMASI (S-1)")
glimpse(pmbstmik)
  
```

```{r}
pmbstie <- pmbnew %>% 
  filter (Program.Studi == "MANAJEMEN (S-1)" | Program.Studi == "AKUNTANSI (S-1)")
glimpse(pmbstie)
```

#Visualisasi data STMIK
```{r}
pmbstmik <- pmbstmik[order(pmbnew$Tanggal.Daftar),]
prodi <- c("TEKNIK INFORMATIKA (S-1)","SISTEM INFORMASI (S-1)")
prodi <- subset(pmbstmik, Program.Studi %in% prodi)
ggplot (data=prodi, mapping=aes(x=Tanggal.Daftar, y=(Jumlah.Mhs), col=Program.Studi)) + 
  #geom_line(aes(color  = Program.Studi)) +
  geom_point(aes(color = Program.Studi)) +
  labs(x="Tahun",
       y="Jumlah Mahasiswa",
       title="Jumlah Mahasiswa STMIK") +
  theme_minimal()
```
#menghitung jumlah.mhs yang mendaftar berdasarkan program studi
```{r}
pmbnew %>% 
  group_by(Program.Studi) %>% 
  count() %>% 
  arrange(-n)
```
#filter mahasiswa program studi Sistem Informasi (SI)
```{r}
prodiSI <- pmbstmik %>% 
  filter(Program.Studi == "SISTEM INFORMASI (S-1)")
glimpse(prodiSI)
```

```{r}
head(prodiSI)
```
#range tanggal pendaftaran mahasiswa baru
```{r}
range(prodiSI$Tanggal.Daftar)
```

#tampilkan jumlah mahasiswa program studi Sistem Informasi yang mendaftar perhari
```{r}
daily_regis <- prodiSI %>% 
  group_by(Tanggal.Daftar) %>% 
  summarise(
    jmlDaftar = sum (Jumlah.Mhs)
  )
daily_regis
```

#visualisasi pendaftaran perhari program studi Sistem Informasi
```{r}
daily_regis %>% 
  ggplot(aes(x=Tanggal.Daftar, y=jmlDaftar)) +
  geom_point() +
  theme_minimal()
```

```{r} 
prodiSI %>% 
  mutate(first_date_month = floor_date(Tanggal.Daftar, unit = "months")) %>%  
  group_by(first_date_month) %>% 
  summarise( 
    daftar = sum(Jumlah.Mhs) 
  )  
```

```{r}
daily_regis %>% 
  ggplot(aes(x=Tanggal.Daftar, y=jmlDaftar)) + 
  geom_line(color = "tomato3", group=1) + 
  labs( 
    title = "Jumlah Pendaftaran Mahasiswa", 
    subtitle = "Program Studi SI", 
    caption = "Sistem Informasi",
    x = "Tahun", 
    y = "Jumlah Daftar" 
  ) + 
  theme_minimal()
```
## Fitting `prophet` Time Series 
```{r}
train_daily <- daily_regis %>%
  rename(
    ds="Tanggal.Daftar",
    y="jmlDaftar"
  )
glimpse(train_daily)
```

```{r}
model_SI <- prophet() %>%
  fit.prophet(train_daily)
```

#periode prediksi untuk 5 tahun kedepan (10 x 365 hari)
```{r}
future_SI <- make_future_dataframe(model_SI, periods = 3650, freq = "day")
glimpse(future_SI)
```

#visualisasi hasil peralaman untuk 5 tahun kedepan
```{r}
forecast_SI <- predict(model_SI, future_SI)
plot(model_SI, forecast_SI)
```

```{r}
prophet_plot_components(model_SI, forecast_SI)
```

```{r}
head(forecast_SI)
```

```{r}
forecast_SI %>%
  select(ds, trend, weekly, yearly, yhat)
```

```{r}
forecast_SI$trend[1] + forecast_SI$weekly[1] + forecast_SI$yearly[1] 
forecast_SI$yhat[1]
```

```{r}
plot(model_SI, forecast_SI) + 
  add_changepoints_to_plot(model_SI, threshold = 0)
```

```{r}
plot(model_SI, forecast_SI) + 
  add_changepoints_to_plot(model_SI)
```
```{r}
before_2019 <- daily_regis %>% 
  mutate( 
    year = year(Tanggal.Daftar) 
  ) %>% 
  filter(year < 2019) %>% 
  rename( 
    ds = "Tanggal.Daftar", 
    y = "jmlDaftar" 
  ) 
after_2019 <- daily_regis %>% 
  mutate( 
    year = year(Tanggal.Daftar) 
  ) %>% 
  filter(year >= 2019) %>% 
  rename( 
    ds = "Tanggal.Daftar", 
    y = "jmlDaftar" 
  ) 
ggplot(before_2019, aes(x=ds, y=y)) + 
  geom_point() + 
  theme_minimal()
```
```{r}
model_before_2019 <- prophet(yearly.seasonality = TRUE, 
                             changepoint.prior.scale = 0.5) %>% 
fit.prophet(before_2019) 
future_before_2019 <- make_future_dataframe(model_before_2019, periods = 365) 
forecaset_before_2019 <- predict(model_before_2019, future_before_2019) 
plot(model_before_2019, forecaset_before_2019) + 
  add_changepoints_to_plot(model_before_2019) + 
  geom_point(data = after_2019, aes(x = as.POSIXct(ds), y=y), color = "tomato3")
```
#melihat tren dengan liner model
```{r}
daily_regis %>% 
  ggplot(aes(x=Tanggal.Daftar, y=jmlDaftar)) + 
  geom_point() + 
  geom_smooth(method = "lm") 

```
#Non Reguler Seasionality
```{r}
model_SI_monthly <- prophet(changepoint.prior.scale = 0.05, 
                    yearly.seasonality = TRUE) %>% 
  add_seasonality(name = "monthly", period = 30,5, fourier.order = 5) %>% 
  fit.prophet(train_daily) 
future_SI_monthly <- make_future_dataframe(model_SI_monthly, periods = 730) 
forecast_SI_monthly <- predict(model_SI_monthly, future_SI_monthly) 
prophet_plot_components(model_SI_monthly, forecast_SI_monthly) 
```
#model yang mengakomodasi efek musiman mingguan, bulanan dan tahunan
```{r}
model_SI_monthly <- prophet(changepoint.prior.scale = 0.05, 
                    yearly.seasonality = TRUE) %>% 
  add_seasonality(name = "monthly", period = 30.5, fourier.order = 5) %>% 
  fit.prophet(train_daily) 
future_SI_monthly <- make_future_dataframe(model_SI_monthly, periods = 365) 
forecast_SI_monthly <- predict(model_SI_monthly, future_SI_monthly) 
plot(model_SI_monthly, forecast_SI_monthly) 
```
#model forecast evaluation
Tujuannya cukup jelas, adalah untuk memperoleh gambaran sekilas tentang jenis kesalahan apa yang akan kita harapkan untuk model tersebut. Sekarang mari kita lakukan pemisahan sekali lagi, ingat bahwa data kita memiliki rentang dari awal 2010 hingga akhir 2018. Katakanlah, saya akan menyimpan catatan 2019 sebagai data pengujian dan menggunakan sisanya untuk pelatihan model:
```{r}
cutoff <- dmy("30-05-2019") 
train <- daily_regis %>% 
  filter( 
    Tanggal.Daftar < cutoff 
  ) %>% 
  rename( 
    "ds" = Tanggal.Daftar, 
    "y" = jmlDaftar 
  ) 
test <- daily_regis %>% 
  filter( 
    Tanggal.Daftar >= cutoff 
  ) %>% 
  rename( 
    "ds" = Tanggal.Daftar, 
    "y" = jmlDaftar 
  ) 
ggplot(daily_regis, aes(x=Tanggal.Daftar, y=jmlDaftar)) + 
  geom_point(data = train, aes(x=ds, y=y)) + 
  geom_point(data = test, aes(x=ds, y=y), color="tomato3")
```
Perhatikan bahwa titik berwarna merah sekarang akan diperlakukan sebagai data yang tidak terlihat dan tidak akan diteruskan ke model. Sekarang mari kita buat model kita menggunakan model yang sebelumnya disetel yang telah kita buat di bagian sebelumnya:

#model final
```{r}
model_final <- prophet(changepoint.prior.scale = 0.05, 
                       yearly.seasonality = TRUE) %>%
  fit.prophet(train) 
future_final <- make_future_dataframe(model_final, periods = nrow(test) + 2*365) 
forecast_final <- predict(model_final, future_final) 
plot(model_final, forecast_final) 
```
```{r}
plot(model_final, forecast_final) + 
  geom_point(data = test %>% mutate(ds = as.POSIXct(ds)), aes(x=ds, y=y), color="tomato3")
```
```{r}
eval <- test %>% 
  mutate( 
    ds = as.POSIXct(ds) 
  ) %>% 
  left_join(forecast_final) %>% 
  select(ds, y, yhat, yhat_upper, yhat_lower) 
eval 
```

```{r}
eval %>% 
  mutate( 
    flag_extreme = ifelse(y > yhat_upper | y < yhat_lower, "1", "0"), 
    month = month(ds, label = T), 
  ) %>% 
ggplot(aes(x=ds, y=y)) + 
  geom_ribbon(aes(ymin=yhat_lower, ymax=yhat_upper), alpha = 0.3, fill="dodgerblue4") + 
  geom_line(aes(x=ds, y=yhat)) + 
  geom_point(aes(color=flag_extreme), alpha = 0.5, size = 2) + 
  facet_wrap(~month, scales = "free_x")
```
#menentukan nilai MAPE

```{r}
df.cv <- cross_validation(model_final, initial = 365 , period = 180, horizon = 365, units = 'days')
head(df.cv)

```

```{r}
tail(df.cv)
```
```{r}
df.cv
```

#Nilai MAPE

```{r}
df.p <- performance_metrics(df.cv)
df.p
```

Rata-rata nilai MAPE
```{r}
mape <- function(y, yhat) { 
  return(mean(abs(y - yhat)/ y)) 
} 
mape(df.cv$y, df.cv$yhat) 
```

bisa dilihat bahwa nilai rata-rata MAPE untuk model peramalam utk 1 tahun berada dibawah 10% atau sebesar 0,77%, artinya kemampuan model peramalan yang dihasilkan sangat baik 


Ramalan berdasarkan bulan
```{r}
eval %>% 
  mutate( 
    month = month(ds, label = T) 
  ) %>% 
  group_by(month) %>% 
  summarise( 
    mape = mean(abs(y-yhat)/y) 
  ) %>% 
  ggplot(aes(x = month, y = mape)) + 
  geom_line(group=1) + 
  geom_point() + 
  theme_minimal() 
```







